【裁判字號】    98,抗,9
【裁判日期】    980203
【裁判案由】    返還不當得利
【裁判全文】
臺灣高等法院高雄分院民事裁定             98年度抗字第9號
抗  告  人  甲○○
相  對  人  台灣土地銀行股份有限公司
法定代理人  乙○○
上列當事人間請求返還不當得利事件，抗告人對於中華民國97年
12月5 日臺灣高雄地方法院97年度審訴字第3159號所為裁定提起
抗告，本院裁定如下：
    主  文
抗告駁回。
抗告訴訟費用由抗告人負擔。
    理  由
一、本件抗告意旨略以：抗告人之戶籍地雖設於台北市，惟抗告
    人之住所及生活重心均在高雄市○○區○○路229 號。本件
    相對人係以抗告人無權占用公有土地而起訴請求返還不當得
    利，應無兩造原訂租約第13條合意由臺灣台北地方法院管轄
    條款之適用，而應以抗告人住所地法院即原法院為管轄法院
    。退而言之，縱認有原訂租約合意管轄之適用，因相對人為
    法人，且原訂租約為定型化契約，該契約第13條合意管轄之
    約定，係相對人事先印妥且將使抗告人奔波北上應訴，勞費
    金錢、時間，對於抗告人顯失公平。乃原法院竟該依契約第
    13條約定，以無管轄權為由，移轉管轄於臺灣台北地方法院
    ，實有違誤。為此提起抗告，求予廢棄原裁定云云。
二、按訴訟，由被告住所地之法院管轄，被告住所地之法院不能
    行使職權者，由其居所地之法院管轄。訴之原因事實發生於
    被告屬所地者，亦得由其居所地之法院管轄。民事訴訟法第
    1 條第1 項定有明文。又訴訟之全部或一部，法院認為無管
    轄權者，依原告聲請或依職權以裁定移送其管轄法院，亦為
    同法第24條所明定。經查本件相對人係因抗告人（即被告）
    原承租相對人所有坐落台北市○○區○○段1 小段21地號，
    面積126 平方公尺，應有部分2 分之1 土地，於租期屆滿後
    仍無權占有，乃起訴請求抗告人給付不當得利。此有民事聲
    請支付命令狀（經抗告人異議後，視為起訴），基地租賃契
    約各1 份附卷可稽（見原審卷第3 頁、第7 頁），是本件訴
    訟係因前揭租賃契約之履行以外之事項涉訟，其訴之原因，
    事實發生於台北市，至為明顯。前揭基地租賃契約第13雖約
    定「因本租約之履行而涉訟時，以台灣台北地方法院為第一
    審管轄法院」，然本件訴訟並非「租約之履行」而涉訟，雖
    無該合意管轄約定之適用；惟查抗告人之住所地為「台北市
    大同區○○路○ 段161 號」，有其戶籍謄本1 份在卷足憑（
    見原審卷第34頁），抗告人之居住地固為「高雄市○○區○
    ○路299 號」，然抗告人之住所地及本件訴之原因事實發生
    地既均為台北市，揆諸首開說明，本件訴訟應由抗告人住所
    地之台灣台北地方法院管轄，原法院並無管轄權。從而原法
    院依相對人之聲請，按前揭基地租賃契約第13條合意管轄之
    約定，裁定將本件移送臺灣台北地方法院，核其理由雖有未
    合，惟其結果尚無不同，抗告意旨指摘原裁定不當，求予廢
    棄，即為無理由，應予駁回。又本件既無兩造所訂基地租賃
    契約第13條合意管轄之適用，則該合意管轄之約定是否不公
    平而無效即無審究之必要。抗告人關於此部分之主張與結果
    不生影響，併此明。
三、據上論結，本件抗告為無理由，依民事訴訟法第495 條之1
    第1 項、第449條第2項、第95條、第78條，裁定如主文。
中    華    民    國    98    年    2     月    3     日
                            民事第三庭
                                審判長法官  張國彬
                                法      官  鄭月霞
                                法      官  吳登輝
以上正本證明與原本無異。
本件裁定不得再抗告。
中    華    民    國    98    年    2     月    4     日
                                  書  記  官  張明賢
                                                      Ｆ


司法院資訊處製作；財團法人民間司法改革基金會備份。
